【裁判字號】    99,易,128
【裁判日期】    990928
【裁判案由】    竊盜
【裁判全文】
臺灣臺東地方法院刑事判決               99年度易字第128號
公  訴  人  臺灣臺東地方法院檢察署檢察官
被      告  乙○○
上列被告因竊盜案件，經檢察官提起公訴（99年度偵字第362號
），本院判決如下：
    主    文
乙○○竊盜，處拘役貳拾日，如易科罰金，以新臺幣壹仟元折算
壹日。
    犯罪事實
一、乙○○與甲○○為交情2年有餘之朋友關係，乙○○因生活
    困頓，於民國99年1月2日晚上9時許，撥打電話予甲○○，
    請其攜帶泡麵至其位於臺東縣臺東市○○路○段637號住處予
    以食用。甲○○應其所請而於翌日即99年1月3日上午11時許
    ，攜帶泡麵至上開乙○○住處供其果腹，惟甲○○到達乙○
    ○上開住處後，乙○○請甲○○協助至該住處2樓房間內拿
    取衛生紙，並以其父親規定背包不可帶上樓為由，先要求甲
    ○○將其所攜帶之背包放置於乙○○上開住處1樓神明桌下
    方櫃子內，甲○○不疑有他而依循為之，並往該處2樓拿取
    衛生紙，乙○○趁甲○○上樓拿取衛生紙之際，竟基於意圖
    為自己不法所有之犯意，未經甲○○許可，即逕自甲○○上
    開背包內放置之皮夾內，竊取甲○○所有之新臺幣（下同）
    2千元（千元大鈔2張）。嗣甲○○拿取衛生紙回到該住處1
    樓後，查看其放置在背包裡的皮夾後，發覺皮夾內的現金2
    千元不翼而飛，報警處理而查悉上情。
二、案經臺東縣警察局臺東分局報告臺灣臺東地方法院檢察署檢
    察官偵查起訴。
    理    由
壹、程序部分（證據能力部分）：
    按被告以外之人於審判外之言詞或書面陳述（即學理上所稱
    之「傳聞證據」），除法律有規定者外，不得作為證據（即
    學理上所稱之「傳聞法則」）。刑事訴訟法第159條第1項固
    有明文。惟按被告以外之人於審判外之陳述，雖不符刑事訴
    訟法第159條之1至之4之規定，而經當事人於審判程式同意
    作為證據，法院審酌該言詞陳述或書面陳述作成時之情況，
    認為適當者，亦得為證據；當事人、代理人或辯護人於法院
    調查證據時，知有第159條第1項不得為證據之情形，而未於
    言詞辯論終結前聲明異議者，視為有前項之同意，刑事訴訟
    法第159條之5定有明文。查本案以下所引用之傳聞證據，被
    告乙○○於本院準備程序中均表示沒有意見，同意作為證據
    ，且迄於言詞辯論終結前，亦未就本院所調查之證據資料主
    張有刑事訴訟法第159條第1項不得為證據之情形，本院審酌
    該證據作成之情況，認均無不適當情事，依刑事訴訟法第15
    9條之5第2項之規定，均有證據能力，合先敘明。
貳、實體部分：
一、訊據被告乙○○固坦認有於上開時間，撥打電話予被害人甲
    ○○，要被害人攜帶泡麵至其上開住處，被害人確於翌日上
    午攜帶泡麵至其住處，當時被害人有帶背包，且其亦有請被
    害人上樓拿取衛生紙等事實，惟矢口否認有公訴人所指之竊
    盜犯行，辯稱：當天被害人上樓拿衛生紙時，被害人的背包
    也是揹著的，伊並未要求被害人上樓前要將背包放置在住處
    1樓的神明桌下方，伊沒有偷被害人的2千元云云。經查，被
    告於上開時間撥打被害人電話，請被害人攜帶泡麵至其上開
    住處，被害人確實於翌日上午11時許，攜帶泡麵至被告上開
    住處，當時被告請被害人至住處2樓拿取衛生紙，並以被告
    之父親規定背包不能帶上2樓為由，要求被害人將其背包留
    在住處1樓神明桌下方，被害人遵其所請而將背包放置在該
    住處1樓神明桌下方櫃子內，方始前往該住處2樓拿取衛生紙
    ，嗣被害人拿取衛生紙回到1樓後，查看其背包內之皮包後
    ，發現皮包內所放置之千元大鈔2張即2千元已不翼而非等節
    ，業據證人即被害人甲○○於警詢、偵訊及本院審理時證述
    、結證一致明確在卷。又證人甲○○於本院審理時並結證：
    失竊的2千元係到被告住處的前一晚放在皮夾中的，就在被
    告打電話給伊之後，原本這2千元是放在家中，因為被告打
    電話來說她沒飯吃，所以伊就把這2千元放在皮夾裡，皮夾
    放在帶到被告家中的背包裡，要拿去用，隔天伊要到被告家
    之前，有把皮夾打開檢查看看2千元是否還在等語（見本院
    卷第29頁及其背面）。顯見，被害人於到達被告上開住處時
    ，確有攜帶前揭2千元現金甚明。而被害人至被告家中及前
    往被告住處2樓拿取衛生紙期間，僅有被告與被害人獨處，
    被告家中並無其他人進出其家乙節，為被告所自承在卷（見
    偵卷第9頁；本院卷第50頁），被害人所有之上開2千元遭人
    竊取，亦僅有被告有機會為之。本件尚須審酌者，乃被害人
    所稱失竊2千元乙節是否有誣陷被告之可能。查被害人於案
    發期間之生活經濟來源，為政府機關所發放之社會補助津貼
    7千元，並以每月25日匯入其郵局帳戶之方式領取，此經證
    人甲○○證述明確在卷（見本院卷第30頁及其背面）。而經
    本院函詢臺東縣政府結果，被害人確實每月領有7千元之低
    收入戶津貼，於每月25日匯入其郵局帳戶等情，有臺東縣政
    府99年7月28日府社福字第0990074831號函在卷可參（見本
    院卷第38頁）。另被害人每月25日自臺東知本郵局領有委發
    款項7千元之事實，亦有卷附中華郵政股份有限公司臺東郵
    局99年8月9日東營字第0992903248號函所附被害人之郵局帳
    戶客戶歷史交易清單1份足供佐證（見本院卷第41、42頁）
    。由此可知，被害人於案發期間，生活亦屬清寒，僅以每月
    7千元之低收入津貼為繼。而被害人因被告已陷斷炊之危，
    挺身出面濟之，以當時之勢，其本身經濟能力尚且堪慮，卻
    仍願意對被告雪中送炭，實難想像其有大費周章，故意設局
    陷害被告之必要。況被害人會於前揭時間前往被告家中，亦
    係因被告主動邀約有以致之，此為被告、被害人供述一致在
    卷。可見，本案情狀並非被害人刻意製造機會接近被告之情
    形，謂之存有設局或誣陷之念，洵屬悖理違情。執此，被害
    人所證上情，並非子虛，應為可信。而被告於本院審理時固
    稱其與被害人之前為男女朋友，交往過1、2個禮拜，有過一
    點點爭執，其主動提分手，但那時還是朋友等語（見本院卷
    第50-51頁），此情為被告於本院審理時始予提出，在先前
    之程序並未提及，是否真實，尚待研求。而由本件被告於飢
    餓之時，仍思及向被害人求助，被害人亦挺而助之等節觀之
    ，其2人縱有過往不快，亦非重大，否則又何來被告邀之、
    被害人助之等情。依此以觀，被告所陳前詞，亦難動搖被害
    人上開證詞之可信性。綜上所述，被告上開所辯，顯屬事後
    卸責之詞，咸無可採。本案有證人即被害人之前後一致證述
    ，佐以被告前揭陳述、上開書證及經驗法則之推敲，已可確
    信被告有為本件竊盜犯行。此外，本件並有卷附刑案現場測
    繪圖1紙、刑案現場照片4張可供參佐。本件事證明確，被告
    之竊盜犯行已堪認定，應予依法論科。
二、核被告乙○○上揭所為，係犯刑法第320條第1項之普通竊盜
    罪。爰審酌被告與被害人本為友人，卻利用被害人前來善意
    相助之時，竊取被害人之財物，實屬不該，且其正值青壯，
    不知努力工作以獲取正當報酬，反恣意竊取他人財物，對社
    會治安造成一定影響，暨被告犯後否認犯行之犯後態度、竊
    盜之動機、手段、所竊得之財物價值，被害人已願意原諒被
    告（見本院卷第31、52頁），其素行、生活狀況、智識程度
    （國中畢業，曾從事過洗車、洗碗、安裝汽車玻璃等工作，
    父母離異，未婚）等一切情狀，量處如主文所示之刑，併諭
    知易科罰金之折算標準。
據上論斷，應依刑事訴訟法第284條之1、第299條第1項前段，刑
法第320條第1項、第41條第1項前段，刑法施行法第1條之1第1項
、第2項前段，判決如主文。
本案經檢察官許慧珍到庭執行職務
中    華    民    國    99    年    9     月    28    日
                  刑事第四庭    法  官  盧亨龍
以上正本證明與原本無異。
如不服本判決應於收受送達後10日內向本院提出上訴書狀，並應
敘述具體理由；其未敘述上訴理由者，應於上訴期間屆滿後20日
內向本院補提理由書（均須按他造當事人之人數附繕本）。「切
勿逕送上級法院」。告訴人或被害人對於本判決如有不服，請書
具不服之理由狀，請求檢察官上訴者，其上訴期間之計算係以檢
察官收受判決正本之日期為準。
                                書記官  石佳琪
中    華    民    國    99    年    9     月    29    日
附錄本案論罪科刑法條全文：
刑法第320條第1項
意圖為自己或第三人不法之所有，而竊取他人之動產者，為竊盜
罪，處5年以下有期徒刑、拘役或5百元以下罰金。

司法院資訊處製作；財團法人民間司法改革基金會備份。
